臺灣高雄地方法院刑事判決　　　　　　　100年度易字第973號
公　訴　人　臺灣高雄地方法院檢察署檢察官
被　　　告　康正博
上列被告因詐欺案件，經檢察官提起公訴（99年度偵字第32518
號），嗣因被告於準備程序就被訴事實為認罪之陳述，經告知其
簡式審判程序之旨，並聽取當事人之意見後，本院合議庭裁定改
由受命法官行簡式審判程序，判決如下：
    主  文
康正博幫助犯詐欺取財罪，累犯，處拘役伍拾日，如易科罰金，
以銀元參佰元即新臺幣玖佰元折算壹日；減為拘役貳拾伍日，如
易科罰金，以銀元參佰元即新臺幣玖佰元折算壹日。
    事  實
一、康正博前因妨害風化案件，經臺灣臺南地方法院以91年度新
    簡字第114 號判決判處有期徒刑3 月（起訴書誤繕為3 年）
    ，如易科罰金，以銀元300 元即新臺幣900 元折算1 日確定
    ，於民國91年10月24日易科罰金執行完畢。詎康正博仍不知
    悔改，明知行動電話SIM 卡係供個人使用行動電話之重要工
    具，且可預見在現今社會將行動電話SIM 卡交予他人使用，
    極易被利用為與財產有關之犯罪工具，竟仍不顧他人財產可
    能受損之危險，而基於縱若其行動電話SIM 卡被利用作為詐
    欺取財之工具，亦不違背其本意之幫助犯意，於95年6 月7
    日，在高雄市○○○路196 號和信電訊股份有限公司高雄服
    務中心申辦行動電話門號0000000000號SIM 卡後，於同日某
    時，在高雄市新崛江某處，以新臺幣（下同）3,000 元至4,
    000 元之代價，出售上開門號SIM 卡予真實姓名年籍不詳之
    成年男子使用，而容任該成年男子及所屬之詐騙集團成員（
    無證據證明該詐欺集團成員中有未滿18歲之人）以上開行動
    電話門號SIM 卡作為詐騙工具及逃避警方追緝使用。嗣該成
    年男子及所屬詐騙集團成員取得上開行動電話SIM 卡後，即
    共同基於意圖為自己不法所有之犯意聯絡，先推由其中1 人
    ，於95年間某日，在自由時報廣告版刊登「台富融資理財信
    貸中心、專辦工商融資、八大行業、信用瑕疵不良、家庭主
    婦、負債比過高協商、專營民間當舖、銀行信貸、小額放款
    、申辦全程不必預付任何款項★10萬月付2800元、40萬月付
    7200元★，洽0000-000-000轉佳佳專員」之不實貸款訊息1
    則，適有溫桂雄於95年6 月15日見報載廣告後，旋撥打報載
    門號0000000000號與真實姓名年籍不詳之成年男子聯繫表明
    要借15萬元，該不詳人士即於電話中佯稱：須先匯律師費6,
    000 元至指定帳戶云云，致溫桂雄不疑有他，陷於錯誤，於
    同日依指示匯款6,000 元至黃仙女（另行審結）所申請之國
    泰世華商業銀行前鎮分行帳號000000000000號帳戶內，旋遭
    提領一空；該詐欺集團某不詳成員復於95年6 月16日撥打電
    話予溫桂雄佯稱：須辦保險金，要再匯款10,500元云云，致
    溫桂雄陷於錯誤，於同日匯款10,500元至林麗櫻（另行審結
    ）所申請之土地銀行屏東分行帳號000000000000號帳戶內，
    旋遭提領一空；而該詐欺集團某真實姓名年籍不詳自稱「吳
    先生」之成年男子，復於同日某時以李欣桂（所涉幫助詐欺
    罪嫌另經檢察官為不起訴處分確定）所申請之門號00000000
    00號撥打電話予溫桂雄佯稱：10,500元只能辦乙式保險，要
    再匯10,500元辦甲式保險云云，致溫桂雄再次陷於錯誤，於
    同日又匯款10,500元至林麗櫻前開帳戶內，旋遭提領一空；
    隨後，該詐欺集團某真實姓名年籍不詳自稱「劉先生」之成
    年男子，於95年6 月19日前某日，以門號0000000000號撥打
    電話予溫桂雄，佯稱：因要匯所借的150,000 元到你帳戶內
    ，數目太大，需要保證金10,000元，且於同日14時許至郵局
    內即可領取貸款150,000 元云云，致溫桂雄陷於錯誤，而於
    95年6 月19日匯款10,000元至林麗櫻前開帳戶內，旋遭提領
    一空。嗣溫桂雄於95年6 月19日14時許，依該詐欺集團成員
    指示至指定之郵局欲領錢，惟未領到任何款項，方知受騙，
    經報警處理，始循線查悉上情。
二、案經高雄市政府警察局三民第一分局移送臺灣高雄地方法院
    檢察署檢察官偵查起訴。
    理  由
一、查本件被告康正博所犯係死刑、無期徒刑、最輕本刑為3 年
    以上有期徒刑以外之罪，且非高等法院管轄第一審之案件，
    經本院合議庭裁定由受命法官行準備程序時，被告於準備程
    序中就被訴事實為有罪之陳述，經告以簡式審判程序之旨，
    並聽取公訴人及被告之意見後，本院合議庭認為適宜而依刑
    事訴訟法第273 條之1 第1 項規定，裁定進行簡式審判程序
    ，且依同法第273 條之2 、第159 條第2 項之規定，不適用
    同法第159 條第1 項傳聞法則有關限制證據能力之相關規定
    ，亦不受同法第161 條之2 、第161 條之3 、第163 條之1
    及第164 條至170 條規定之限制，合先敘明。
二、訊據被告康正博對於上開犯罪事實於本院行準備程序及審理
    時坦承不諱，並經證人即被害人溫桂雄於警詢時指述明確（
    見高雄市政府警察局三民第一分局高市警三一分偵字第0900
    20378 號卷《下稱警一卷》第28-29 頁），且有行動電話調
    閱查詢單、行動電話門號0000000000號之申請人基本資料（
    見警一卷第62、66頁）、被害人溫桂雄提出之自由時報廣告
    1 則（見警一卷第43頁）、國泰世華商業銀行存款存根1 張
    （見警一卷第41頁）、臺灣土地銀行存摺類存款憑條3 張（
    見警一卷第42頁）、臺灣土地銀行屏東分行95年7 月12日屏
    存字第0980000804號函及所附之林麗櫻帳戶之存款印鑑卡、
    客戶基本資料、客戶往來交易明細查詢單及客戶歷史交易明
    細查詢等各1 份（見警一卷第44 -49頁）、臺灣土地銀行屏
    東分行95年7 月19日屏存字第09 50000857 號函及所附之林
    麗櫻帳戶之基本資料明細、客戶往來明細查詢及存款印鑑卡
    等各1 份（見警一卷第50-54 頁）、臺灣土地銀行屏東分行
    99年10月25日屏存字第0990002676號函（見99年度偵字第32
    51 8號卷《下稱偵查卷》第59頁）1 份、國泰世華商業銀行
    前鎮分行99年8 月19日國世前鎮字第0990000095號函及所附
    之黃仙女帳戶之印鑑卡、存款相關業務申請書、存摺存款止
    扣資料、交易明細表及存款異動申請書等各1 份（見警一卷
    第55-61 頁）、國泰世華商業銀行前鎮分行99年10月25日國
    世前鎮字第09900000138 號函及所附之黃仙女帳戶之存摺存
    款止扣資料、存款業務異動申請書各1 份（見偵查卷第56-5
    8 頁）、國泰世華商業銀行前鎮分行100 年1 月13日國世前
    鎮字第100000013 號函及所附之黃仙女帳戶之存款業務異動
    申請書、存摺存款止扣資料及交易明細資料各1 份（見偵查
    卷第112-115 頁）附卷可稽。是被告上開行動電話門號確遭
    詐騙集團使用，作為詐騙被害人溫桂雄之犯罪工具，應堪認
    定。
三、按刑法上之故意，分直接故意（確定故意）與間接故意（不
    確定故意），「行為人對於構成犯罪之事實，明知並有意使
    其發生者」為直接故意，「行為人對於構成犯罪之事實，預
    見其發生而其發生並不違背其本意者」為間接故意。而申辦
    行動電話門號卡並無任何特殊之限制，一般民眾均得憑身分
    證明文件任意在多數不同之行動電話業者申辦多數之行動電
    話門號使用，此乃公眾所週知之事實。故一旦有人刻意收集
    他人行動電話門號卡使用，依一般經驗與常識，極易判斷係
    隱身幕後之人為規避偵查機關循線追查之考慮而為，自可產
    生與不法犯罪目的相關連結之合理懷疑。且日常生活中，不
    法之徒利用人頭戶申請門號卡進行之不法行為，最常見者不
    外詐騙他人錢財，此經傳播媒體多所報導，政府機關亦廣為
    宣導，一般稍具知識之人，對此情形絕難諉以不知。本件被
    告為成年人，智慮正常，非年幼無知或全無社會經驗，竟刻
    意在申辦手機門號卡後，將之交付提供予他人使用，其對於
    此舉極可能使所交付之行動電話門號卡遭犯罪集團持為訛詐
    他人錢財之聯繫工具，衡情應有所預見，是被告顯有容任詐
    欺取財犯罪事實發生之不確定故意，堪可認定。
四、按行為後法律有變更者，適用行為時之法律。但行為後之法
    律有利於行為人者，適用最有利於行為人之法律，修正後刑
    法第2條第1項定有明文。該條之規定係規範行為後法律變更
    所生新舊法律比較適用之準據法，是該條規定本身雖亦經修
    正，但因屬適用法律之準據法，本身尚無比較新舊法之問題
    ，應逕適用裁判時之修正後刑法第2 條規定，以決定適用之
    刑罰法律。次按法律變更之比較適用，比較時應就罪刑有關
    之共犯、未遂犯、想像競合犯、牽連犯、連續犯、結合犯，
    以及累犯加重、自首減輕暨其他法定加減（如身分加減）與
    加減例等一切情形，綜其全部罪刑之結果而為比較；且就比
    較之結果，須為整體之適用，不能割裂分別適用各該有利於
    行為人之法律，此即法律變更之比較適用所應遵守之「罪刑
    綜合比較原則」及「擇用整體性原則」（參照最高法院24年
    度上字第4634號及27年度上字第2615號判例意旨、最高法院
    95年第8 次刑事庭會議決議）。查本件被告行為後，刑法業
    於94年2 月2 日修正公布，並於95年7 月1 日施行，依前揭
    規定暨決議意旨，自應為新舊法條文之比較，茲就比較情形
    分述如下：
  (一)就刑法第33條第5 款罰金刑部分：本案被告所犯刑法第339
    條第1 項本身雖未修正，惟刑法分則編各罪所定罰金之貨幣
    單位原為銀元，且依修正前刑法第33條第5 款規定罰金刑為
    1 銀元以上，而依罰金罰鍰提高標準條例第1 條規定，就72
    年6 月26日前修正之刑法部分條文罰金數額提高2 至10倍，
    其後修正者則不提高倍數，並依現行法規所定貨幣單位折算
    新臺幣條例規定，以銀元1 元折算新臺幣3 元。而修正後刑
    法第33條第5 款將罰金刑提高為新臺幣1,000 元以上，並以
    百元計算之，且因刑法第33條第5 款所定罰金貨幣單位既已
    改為新臺幣，刑法分則編各罪所定罰金之貨幣單位亦應配合
    修正為新臺幣，考量刑法修正施行後，不再施用「現行法規
    所定貨幣單位折算新臺幣條例」，為使刑法分則編各罪所定
    罰金之最高數額與刑法修正前趨於一致，爰增訂刑法施行法
    第1 條之1 規定，將刑法分則編各罪所定罰金之貨幣單位均
    改為新臺幣，並將72年6 月26日以前修正之刑法部分條文罰
    金數額提高為30倍，其後修正者則提高為3 倍。是以刑法分
    則編各罪所定罰金刑之最高數額，於上開規定修正後並無不
    同，惟罰金刑之最低數額，則比修正前提高，從而自以修正
    前之規定較為有利。
  (二)罰金刑之加減，依修正前刑法第67條，僅加減其最高度，修
    正後刑法第67條則規定，其最高度及最低度同加減之。就加
    重而言，修正前之規定僅就最高度加重，自以修正前之規定
    較有利於被告。
  (三)綜合上述各條文修正前、後之比較，依刑法第2 條第1 項前
    段之規定，應整體適用被告行為時即修正前之規定。
  (四)至刑法第30條雖經修正，然修正前刑法第30條係規定：「幫
    助他人犯罪者，為從犯。雖他人不知幫助之情者，亦同。從
    犯之處罰，得按正犯之刑減輕之」而修正後之刑法第30條則
    規定：「幫助他人實行犯罪行為者，為幫助犯。雖他人不知
    幫助之情者，亦同。幫助犯之處罰，得按正犯之刑減輕之」
    僅係將幫助犯之規定為法理之明文化，不涉及罪刑實質內容
    之變更，非屬法律之變更，自不生新舊法比較之問題，應逕
    適用裁判時有效之規範。
五、按刑法上之幫助犯，係對於犯罪與正犯有共同之認識，而以
    幫助之意思，對於正犯資以助力，而未參與實施犯罪之行為
    者而言（最高法院75年度臺上字第1509號、88年度臺上字第
    1270號判決意旨參照）。是以，如未參與實施犯罪構成要件
    之行為，且係出於幫助之意思提供助力，即屬幫助犯，而非
    共同正犯。查上開真實姓名不詳之成年男子所屬之詐騙集團
    成年成員，共同基於意圖為自己不法所有之犯意聯絡，以上
    述之方式，使被害人溫桂雄陷於錯誤，而交付前揭財物，該
    詐欺集團成年成員所為，係犯刑法第339 條第1 項之詐欺取
    財罪。上開不詳姓名成年男子其所屬詐騙集團成員於渠犯罪
    期間，對同一被害人溫桂雄所犯之各該詐騙行為，係於密切
    接近之時、地實施，侵害同一被害人之法益，各行為之獨立
    性極為薄弱，依一般社會健全觀念，難以強行分開，在刑法
    評價上，以視為數個舉動之接續施行，合為包括之一行為予
    以評價，較為合理，係屬接續犯，而為包括之一罪。而被告
    雖提供其所有上開行動電話SIM 卡予該不詳姓名之成年男子
    ，供其所屬之詐騙集團成年成員使用，然依卷內證據資料，
    未見被告有何參與詐欺被害人溫桂雄之行為，或於事後分得
    詐騙款項之積極證據。是被告將上開行動電話SIM 卡1 張提
    供予詐騙集團作為向被害人詐騙之聯絡電話之行為，屬詐欺
    取財構成要件以外之行為，且在無證據證明被告係以正犯而
    非以幫助犯之犯意參與犯罪之情形下，應認其所為係幫助犯
    而非正犯。故核被告所為，係犯刑法第30條第1 項、第339
    條第1 項之幫助詐欺取財罪。又上述不詳姓名之成年男子所
    屬之詐騙集團成員就詐欺取財犯行，固有犯意聯絡及行為分
    擔，為共同正犯，惟幫助犯係從犯，從屬正犯而成立，刑法
    上既無「共同幫助」之情，當亦無「幫助共同」之可言（最
    高法院95年度臺上字第6767號判決參照）。被告幫助他人犯
    詐欺取財罪，為幫助犯，本院衡其犯罪情節顯較正犯為輕，
    爰依刑法第30條第2 項之規定，按正犯之刑減輕之。又被告
    前因妨害風化案件，經臺灣臺南地方法院以91年度新簡字第
    114 號判決判處有期徒刑3 月，如易科罰金，以銀元300 元
    即新臺幣900 元折算1 日確定，於91年10月24日易科罰金執
    行完畢乙節，此有臺灣高等法院被告前案紀錄表1 份附卷可
    參，其於有期徒刑執行完畢後5 年以內，故意再犯本案有期
    徒刑以上之罪，構成累犯，應依刑法第47條第1 項規定，加
    重其刑（按於有期徒刑執行完畢後5 年內，故意再犯本件有
    期徒刑以上之罪，不論依修正前之刑法第47條或修正後之刑
    法第47條第1 項之規定，均構成累犯，對被告而言並無有利
    或不利之情形，不生新舊法比較之問題，依最高法院95年度
    臺上字第5589號判決意旨，應逕依現行刑法第47條第1 項規
    定，論以累犯），並與前述之減輕事由，先加後減之。爰審
    酌被告因貪圖不法利益，而提供其所申辦該行動電話門號交
    付予詐欺集團作為詐欺取財使用之工具，助長犯罪之不良風
    氣，及其犯罪之動機、目的、手段、參與程度、被害人損失
    金額、對社會所生危害與犯後坦承犯行、態度良好等一切情
    狀，量處如主文所示之刑。另被告行為時即舊法第41條第1
    項前段規定：「犯最重本刑為5 年以下有期徒刑以下之刑之
    罪，而受6 個月以下有期徒刑或拘役之宣告，因身體、教育
    、職業、家庭之關係或其他正當事由，執行顯有困難者，得
    以1 元以上3 元以下折算1 日，易科罰金。」，又依修正前
    罰金罰鍰提高標準條例第2 條規定，就其原定數額提高為10
    0 倍折算1 日，則被告行為時之易科罰金折算標準，經折算
    為新臺幣後，應以新臺幣300 元、600 元、900 元折算為1
    日。修正後刑法第41條第1 項前段則規定：「犯最重本刑為
    5 年以下有期徒刑以下之刑之罪，而受6 個月以下有期徒刑
    或拘役之宣告者，得以新臺幣1 千元、2 千元或3 千元折算
    1 日，易科罰金。」；比較修正前後之易科罰金折算標準，
    以修正前之刑法規定，較有利於被告，應依刑法第2 條第1
    項前段，適用修正前刑法第41條第1 項前段及廢止前罰金罰
    鍰提高標準條例第2 條等規定，諭知易科罰金之折算標準。
    末被告犯罪之時間，係在96年4 月24日以前，且無中華民國
    九十六年罪犯減刑條例第3 條所列不予減刑之情形，應依該
    條例第2 條第1 項第3 款規定，減其宣告刑二分之一，並諭
    知易科罰金之折算標準。
據上論結，應依刑事訴訟法第273 條之1 第1 項、第299 條第1
項前段，刑法第2 條第1 項前段、第30條第1 項前段、第2 項、
第339 條第1 項、第47條第1 項，修正前刑法第41條第1 項前段
，刑法施行法第1 條之1 ，修正刪除前罰金罰鍰提高標準條例第
2 條前段，現行法規所定貨幣單位折算新臺幣條例第2 條，中華
民國九十六年罪犯減刑條例第2 條第1 項第3 款、第7 條、第9
條，判決如主文。
本案經檢察官陳孟皇到庭執行職務。
中    華    民    國  100     年    8     月    12    日
                  刑事第八庭    法  官  何秀燕
以上正本證明與原本無異。
如不服本判決應於收受送達後10日內向本院提出上訴書狀，並應
敘述具體理由；如未敘述上訴理由者，應於上訴期間屆滿後20日
內向本院補提理由書（均須按他造當事人之人數附繕本）「切勿
逕送上級法院」。
中    華    民    國   100    年    8     月    12    日
                                書記官  蔡蓓雅
附錄本案論罪科刑法條：
中華民國刑法第30條
（幫助犯及其處罰）
幫助他人實行犯罪行為者，為幫助犯。雖他人不知幫助之情者，
亦同。
幫助犯之處罰，得按正犯之刑減輕之。

中華民國刑法第339條
（普通詐欺罪）
意圖為自己或第三人不法之所有，以詐術使人將本人或第三人之
物交付者，處 5 年以下有期徒刑、拘役或科或併科 1 千元以下
罰金。
以前項方法得財產上不法之利益或使第三人得之者，亦同。
前二項之未遂犯罰之。